臺灣橋頭地方法院民事判決
110年度訴字第505號
原      告  方琪霖  
被      告  王英田  


當事人間清償債務事件，本院民國111年9月21日言詞辯論終結，
判決如下：
  主  文
被告應給付原告新臺幣伍拾壹萬貳仟玖佰玖拾壹元及自民國一百
一十年三月二十三日起至清償日止，按年息百分之五計算之利息
。
本判決第一項於原告以新臺幣壹拾捌萬元預供擔保後得假執行。
但被告如以新臺幣伍拾壹萬貳仟玖佰玖拾壹元預供擔保後，得免
為假執行。
原告其餘之訴及假執行之聲請均駁回。 
訴訟費用由被告負擔十分之九，餘由原告負擔。

事實及理由
一、本件被告經合法通知，未於言詞辯論期日到場，核無民事訴
    訟法第386條所列各款情形，爰依原告之聲請，由其一造辯
    論而為判決。
二、原告主張：原告方琪霖之配偶王淑慧為被告王英田之妹，是
    兩造間為妹夫、大舅子親屬關係。被告前於民國108年9月間
    ，因有資金需求而欲向原告借款新臺幣（下同）700,000
    元，然原告並無上開資金可供借貸，被告遂央求原告以其名
    義向玉山銀行申請貸款，並承諾貸款本息將由被告負責清償
    。嗣原告向玉山銀行申請貸款，玉山銀行並於108年10月1日
    核撥款項（玉山銀行核撥1,000,000元，其中300,000元由原
    告配偶王淑慧借支，並負責清償該部分本息，惟此部分與本
    案應屬無關），原告業已依約交付被告700,000元。另被告
    自108年10月間起至109年9月間止，均按期就借款本息，匯
    款至原告備償專戶帳號內以為清償。迄至109年9月間，被告
    復要求原告擔任其女兒購車貸款之連帶保證人，惟遭原告拒
    絕，被告自此即避不見面，亦不再繳納上開貸款本息。原告
    爰基於清償借款法律關係，請求被告給付538,642元（本金
    利息尚欠26期、每期20,717元，總計本息538,642元）。另
    被告惡意欠款、避不見面，復濫行對原告提起刑事、民事訴
    訟，實令原告身心俱疲；同時原告為維己身信用，僅得再向
    母親借款清償玉山銀行前開貸款，以免無力承擔每月龐大本
    息負擔；而原告配偶王淑慧更因其兄長即被告前開作為，經
    常想不開意欲尋短，均教原告陷入不堪，精神痛苦甚鉅。綜
    上，爰依消費借貸法律關係提起本訴，並聲明：㈠被告應給
    付原告538,642元及自起訴狀繕本送達之翌日起至清償日止
    ，按年息百分之五計算之利息。㈡願供擔保，請准宣告假執
    行。
二、被告則以：被告確實已收到70萬元之借款，但被告父親王飛
    鵬，已拿20萬元給原告，且原告匯款70萬元給被告的同時，
    被告已簽發發票日為108年10月15日，面額70萬元之支票一
    紙給原告，原告並同意被告清償同時應返還，故被告主張同
    時履行抗辯。被告認為已還清借款，故對原告主張之本息合
    計538,642元有爭執。並聲明：㈠原告之訴駁回。㈡被告願供
    擔保，請准宣告免為假執行。
三、兩造不爭執事實：
　　(一)兩造間有消費借貸關係存在。
　　(二)被告確有收受原告70萬元之借款。
四、本件爭點如下：
  (一)原告請求被告給付原告538,642元及自起訴狀繕本送達之
      翌日起至清償日止，按年息百分之五計算之利息，有無理
      由？
  (二)被告主張原告應於被告返還上開款項前，返還上開支票，
     為同時履行抗辯，有無理由?
五、本院得心證之理由:
(一)原告主張被告前於108年9月間，因有資金需求而欲向原告借
    款700,000元，然原告並無上開資金可供借貸，被告遂央求
    原告以其名義向玉山銀行申請貸款，並承諾貸款本息將由被
    告負責清償。嗣原告向玉山銀行申請貸款，玉山銀行並於10
    8年10月1日核撥款項（玉山銀行核撥1,000,000元，其中70
    萬元由被告借支），原告業已依約交付被告700,000元(扣除
    手續費、被告之前的借款，原告實際匯款437,270元予被告)
    等情，為被告不爭執，已如前述，並有計算表、匯款單為證
    ，堪信為真實。
(二)原告主張被告自108年10月間起至109年9月間止共十期，均
    按期就借款本息，匯款至原告備償專戶帳號內以為清償，其
    中第一期至第三期借款本息各為19,952元，第四期至第十期
    借款本息各為20,717元，業據提出計算表，玉山銀行活期儲
    蓄存款明細為證，堪信為真實，惟原告自承於109年10月19
    日已清償全部貸款餘額，此有111年5月11日言詞辯論筆錄可
    證，並經本院向玉山銀行查詢原告確於109年10月19日至該
    行臨櫃結清信貸金額678,586元(此為100萬元貸款之本金餘
    額)，目前已無剩餘應繳金額，此亦有玉山銀行信用卡暨支
    付金融事業處函可證，而依原告提出之玉山銀行貸款應繳總
    額、應繳利息、應繳本金表觀之，扣除第一期至第十期以前
    之本息，上開貸款本金餘額為512,991元，是原告既已於109
    年10月19日就本件70萬元之借款本金餘額512,991元繳清貸
    款，則原告請求被告應給付512,991元及自起訴狀繕本送達
    之翌日起至清償日止，按年息百分之五計算之利息，為有理
    由，應予准許。又因自第十一期至第三十六期止之玉山銀行
    貸款本息，原告無需再繳納利息，則原告請求被告應償還第
    十一期至第三十六期，以每期20,717元計算之本金及以年息
    百分之4.38計算之利息，共計538,642元及自起訴狀繕本送
    達之翌日即110年3月23日起至清償日止，按年息百分之五計
    算之利息，於超過上開512,991元本金及自起訴狀繕本送達
    之翌日即110年3月23日起至清償日止，按年息百分之五計算
    之利息部分，並無理由，應予駁回。原告雖主張因其無法負
    擔每月本息2萬多元，乃先向家人借款50萬元來清償玉山銀
    行之信用貸款，並答應給家人三分利息，每月尚需還5,000
    元，是連本帶利，至清償完畢止，所以向被告請求第十一至
    第三十六期之本金及利息共計538,642元，應有理由云云，
    惟被告未提出任何證據證明其與家人有借款及三分利息之約
    定，則其主張應加計三分利息部分，無法採信。　
(三)被告抗辯:被告父親王飛鵬，已拿20萬元給原告，且原告匯
    款70萬元給被告的同時，被告已簽發發票日為108年10月15
    日，面額70萬元之支票一紙給原告，原告並同意被告清償同
    時應返還，故被告主張同時履行抗辯等語。
1、惟王飛鵬具狀表示未曾拿20萬元予原告，也未曾拿任何金錢
    給原告或王淑慧代繳被告向原告所借之70萬元，如有不實願
    負法律責任，此有王飛鵬書立之狀紙在卷可證，且被告並未
    提出其他證據證明王飛鵬已代為清償20萬元，被告此部分之
    抗辯，不可採信。
2、按所謂同時履行之抗辯，係基於雙務契約而發生，倘雙方之
    債務，非本於同一之雙務契約而發生，縱令雙方債務在事實
    上有密切之關係，或雙方之債務雖因同一之雙務契約而發生
    ，然其一方之給付，與他方之給付，並非立於互為對待給付
    之關係者，均不能發生同時履行之抗辯。被告於借款時，縱
    使簽發上開支票予原告收執，此為借款之擔保，被告清償借
    款債務與原告返還上開支票，並非立於互為對待給付之關係
    ，是被告據此主張同時履行抗辯，並無理由。　　　　
(四)綜上，原告請求被告給付512,991元及自110年3月21日起至 
     清償日止，按年息百分之五計算之利息，為有理由。逾此 
     部分之請求，為無理由，應予駁回。
六、兩造陳明願供擔保，聲請宣告假執行及免為假執行，就原告
    勝訴部分，核無不合，爰分別酌定相當擔保金額准許之。至
    原告敗訴部分，其假執行之聲請，即失所附麗，應併予駁回
    。
七、結論：原告之訴為一部有理由，一部無理由，依民事訴訟法
    第385條第1項前段、第79條、第390條第2項，第392條第2項
    ，判決如主文。
中　　華　　民　　國　　111 　年　　10 　　月　5 　　日
                民事第三庭法　官　朱玲瑤
以上正本係照原本作成。
如對本判決上訴，須於判決送達後20日內向本院提出上訴狀。如
委任律師提起上訴者，應一併繳納上訴審裁判費。
中　　華　　民　　國　　111 　年　　10 　　月　5 　　日
                          書記官　邱秋珍